臺灣臺中地方法院刑事判決　95年度易字第3620號
公　訴　人　臺灣臺中地方法院檢察署檢察官
被　　　告　甲○○
上列被告因詐欺案件，經檢察官提起公訴（九十五年度偵字第
一六○四一號）及移送併辦（九十五年度偵字第二六一一三號）
，被告於本院受命法官行準備程序時，對於犯罪事實為有罪之陳
述，經本院合議庭裁定由受命法官獨任適用簡式審判程序，判決
如下：
    主    文
甲○○連續幫助共同連續意圖為自己不法之所有，以詐術使人將
本人之物交付，處有期徒刑參月，如易科罰金，以銀元佰元即
新臺幣玖佰元折算壹日。
    犯罪事實
一、甲○○已預見將自己之金融機構帳戶存摺、提款卡連同密碼
    提供他人使用，因該帳戶所有人名義與實際使用者不同，使
    用者即可藉此躲避員警追查，作為詐欺取財之犯罪工具，且
    現今一般金融機構帳戶之申請甚為簡易方便，如係基於正當
    用途而有使用帳戶之必要，通常需用人得以自己名義申請辦
    理即可，本無借用他人帳戶掩飾資金流向之必要。惟甲○○
    在不違背其本意之下，竟基於幫助他人涉犯詐欺取財罪行之
    不確定故意之概括犯意，先於民國（下同）九十五年二月、
    三月間，將其所新開立之合作金庫太平分行第000000
    0000000號帳號存摺及金融卡（含密碼）等，在臺中
    市○○路附近，給予某不詳姓名、年籍，綽號「小武」之成
    年男子，復承前幫助詐欺之不確定故意之犯意，於九十五年
    五月間在同一地點，將其所開立之臺中商業銀行太平分行第
    000000000000號帳號存摺及金融卡（含密碼）
    等，給予某不詳姓名、年籍，綽號「小武」之成年男子。嗣
    該不詳姓名年籍，綽號「小武」之人所屬犯罪集團成員，果
    基於共同意圖為自己不法所有之概括犯意，(1)先假中獎南芳
    旅遊公司新臺幣一百萬元為由，向鄭佳婷佯稱需先匯款三萬
    六千元進入甲○○上開合作金庫太平分行第0000000
    000000號帳戶，使鄭佳婷陷於錯誤，將三萬六仟元匯
    入甲○○上開合作金庫太平分行第00000000000
    00號帳戶；(2)假朋友借款新臺幣五萬元為由，向被害人范
    春月詐騙，使范春月陷於錯誤，並依其指示匯款五萬元至上
    開臺中商業銀行太平分行第000000000000號帳
    號帳戶。
二、案經鄭佳婷、范春月訴由臺中縣警察局霧峰分局報告臺灣臺
    中地方法院檢察署檢察官偵查起訴及移送併辦。
    理    由
一、認定犯罪事實之依據：
  (一)被告甲○○於本院審理時之自白。
  (二)被害人鄭佳婷、范春月於警詢中之證述。
  (三)合作金庫太平分行第0000000000000號帳戶開
    戶資料、交易明細表、臺中商業銀行太平分行第00000
    0000000號帳號帳戶開戶資料、交易資料明細表、臺
    中商業銀行無摺存款存入通知聯、郵政跨行匯款申請書。
  (四)臺灣高等法院被告全國前案紀錄表（被告素行之認定）。
二、被告行為後，刑法及刑法施行法業於九十四年二月二日經總
    統以華總一義字第０九四０００一四九０一號令修正公布，
    並於九十五年七月一日施行。按行為後法律有變更者，適用
    行為時之法律，但行為後之法律有利於行為人者，適用最有
    利於行為人之法律，現行刑法第二條第一項定有明文。此條
    規定乃與刑法第一條罪刑法定主義契合，而貫徹法律禁止溯
    及既往原則，係規範行為後法律變更所生新舊法律比較適用
    之準據法，是刑法第二條本身雖經修正，但刑法第二條既屬
    適用法律之準據法，本身尚無比較新舊法之問題，應一律適
    用裁判時之現行刑法第二條規定以決定適用之刑罰法律，先
    予辨明。又以本次刑法修正之比較新舊法，應就罪刑有關之
    共犯、未遂犯、想像競合犯、牽連犯、連續犯、結合犯，以
    及累犯加重、自首減輕暨其他法定加減原因（如身分加減）
    與加減例等一切情形，本於統一性及整體性原則，綜其全部
    罪刑之結果而為比較，亦有最高法院九十五年度第八次刑庭
    會議決議可資參照。經查：
  (1)被告行為後，刑法第三十條業經修正公布施行，修正後刑法
    第三十條規定：「幫助他人實行犯罪行為者，為幫助犯。雖
    他人不知幫助之情者，亦同。幫助犯之處罰，得按正犯之刑
    減輕之。」，與修正前同條規定：「幫助他人犯罪者，為從
    犯。雖他人不知幫助之情者，亦同。從犯之處罰，得按正犯
    之刑減輕之。」不同，但在本件中，修正後之規定並無較有
    利於被告之情形，依修正後刑法第二條第一項從舊從輕原則
    ，應依修正前刑法第三十條第一項前段規定論處。
  (2)又被告行為後，罰金罰鍰提高標準條例第二條業已刪除，而
    刑法第四十一條第一項前段關於易科罰金之折算標準已由舊
    法之銀元一百元、二百元、三百元修正為新臺幣一千元、二
    千元、三千元，因屬科刑規範事項之變更，其折算標準為裁
    判時所應諭知，自有就新舊法規定比較之必要，經比較新舊
    法結果，被告行為後之新法並未較有利於被告，是依刑法第
    二條第一項前段之規定，本件應適用被告行為時之舊法即依
    修正前刑法第四十一條第一項前段、修正前罰金罰鍰提高標
    準條例第二條之規定，諭知以銀元三百元折算一日為易科罰
    金之折算標準，並依上開規定諭知易科罰金之折算標準。
  (3)被告行為後，刑法第三十三條第五款業於九十四年二月二日
    以華總一義字第０九四０００一四九０一號令修正公布，並
    自九十五年七月一日起施行；修正後刑法第三十三條第五款
    規定「罰金：新臺幣一千元以上，以百元計算之。」，與修
    正前刑法第三十三條第五款規定「罰金：一元以上。」不同
    。比較新舊法結果，以舊法較有利於行為人，新法並無對被
    告較為有利之情形，故依刑法第二條第一項前段規定，本案
    關於刑法第三百三十九條第一項前段之法定刑罰金部分，自
    應適用行為時之法律即修正前刑法第三十三條第五款規定決
    定其罰金部分之法定刑。
  (4)被告行為後，刑法第五十六條連續犯之規定，業於九十四年
    一月七日修正公布刪除，並於九十五年七月一日施行，則被
    告行為後新法業已刪除連續犯之規定，此刪除雖非犯罪構成
    要件之變更，但顯已影響行為人刑罰之法律效果，自屬法律
    有變更，依新法第二條第一項規定，比較新、舊法結果，仍
    應適用較有利於被告之行為時法律即舊法論以連續犯（最高
    法院九十五年第八次刑事庭會議決議參照）。
  (5)再查被告行為後，業已增訂刑法施行法第一條之一，並規定
    ：「中華民國九十四年一月七日刑法修正施行後，刑法分則
    編所定罰金之貨幣單位為新臺幣。九十四年一月七日刑法修
    正時，刑法分則編未修正之條文定有罰金者，自九十四年一
    月七日刑法修正施行後，就其所定數額提高為三十倍。但七
    十二年六月二十六日至九十四年一月七日新增或修正之條文
    ，就其所定數額提高為三倍」，是就現行刑法中，有關於罰
    金刑處罰之規定，即有就新舊法比較之必要，惟經比較增訂
    之刑法施行法第一條之一與被告行為時之罰金罰鍰提高標準
    條例第一條前段、現行法規所定貨幣單位折算新臺幣條例第
    二條結果，二者規定適用之結果並無不同，則本件即依被告
    行為時之舊法即依罰金罰鍰提高標準條例第一條前段為法條
    適用之依據，附此敘明。
  (6)綜合上述修正前後刑法第三十條、第四十一條第一項前段、
    第三十三條第五款、第五十六條及刑法施行法第一條之一適
    用情形綜合比較結果，修正後刑法及刑法施行法之規定並非
    較有利於被告，參酌修正後刑法第二條第一項前段、但書規
    定之「從舊從輕」原則，本案應適用修正前刑法及罰金罰鍰
    提高標準條例第一條前段為法條適用之依據。
三、按連續幫助與幫助連續為不同之犯罪態樣，如基於概括犯意
    ，多次幫助他人犯罪，為連續幫助，該幫助者有多次犯罪行
    為；如以一幫助行為，幫助他人連續犯罪，則為幫助連續，
    就幫助犯而言，僅有一次犯罪行為（最高法院八十七年度臺
    上字第三八六五裁判意旨參照）。查被告甲○○先後提供其
    所有之合作金庫銀行及臺中商業銀行之存摺、金融卡及密碼
    予真實姓名年籍不詳、年籍，綽號之「小武」之成年男子及
    其所屬詐欺集團成員以為詐欺取財所用，係基於幫助他人詐
    欺取財之不確定故意，且所為屬詐欺取財罪構成要件以外之
    行為，又詐欺集團成員分別基於詐欺取財之犯意，對被害人
    詐欺取財既遂，核被告所為，係犯修正前刑法第三十條第一
    項前段、刑法第三百三十九條第一項之幫助詐欺取財既遂罪
    。又被告先後提供上開合作金庫銀行及臺中商業銀行帳戶之
    存摺、金融卡及密碼而幫助詐欺取財既遂之幫助行為，時間
    緊接，手法相同，顯係基於概括之犯意反覆為之，應依修正
    前刑法第五十六條連續犯之規定論以幫助詐欺取財既遂一罪
    ，並加重其刑。又被告提供臺中商業銀行帳戶及被害人范春
    月遭詐騙部分事實雖未據公訴人提起公訴，然與本院起訴事
    實有連續犯之裁判上一罪關係，本院自得審究，附此敘明。
    再被告幫助詐欺集團成員犯詐欺取財罪，為從犯，應依修正
    前刑法第三十條第二項之規定，按正犯之刑度，減輕其刑，
    並依法先加後減之。爰審酌被告多次提供銀行帳戶供他人非
    法使用，使詐騙集團之人易於得手，助長詐欺之犯罪風氣，
    嚴重危害社會治安，然其本身未實際參與本件詐欺取財之犯
    行，責難性較小，暨被告於本院審理時，坦承犯行，尚知悔
    悟之犯罪後態度等一切情狀，量處如主文所示之刑，並依修
    正前刑法第四十一條第一項前段及修正前罰金罰鍰提高標準
    條例第二條之規定，諭知易科罰金之折算標準，以資懲儆。
四、適用之法條：刑事訴訟法第二百七十三條之一第一項、第二
    百九十九條第一項前段、第三百十條之二、第四百五十四條
    第一項，刑法第三十條第一項、第二項（修正前）、第三百
    三十九條第一項、第五十六條（修正前）、第四十一條第一
    項前段（修正前），罰金罰鍰提高標準條例第一條前段、第
    二條（修正前）。
本案經檢察官郭景東到庭執行職務。
中　　華　　民　　國　　96　　年　　4 　　月　　3 　　日
                刑事第七庭  法　官  張清洲
以上正本證明與原本無異。
如不服本判決，應於送達後十日內向本院提出上訴狀（須附繕本
），上訴於臺灣高等法院臺中分院。
                            書記官　沈筱玲
中　　華　　民　　國　　96　　年　　4 　　月　　3 　　日
附錄論罪科刑法條
刑法第三十條：
幫助他人犯罪者，為從犯。雖他人不知幫助之情者，亦同。
從犯之處罰，得按正犯之刑減輕之。
刑法第三百三十九條第一項：
意圖為自己或第三人不法之所有，以詐術使人將本人或第三人之
物交付者，處五年以下有期徒刑、拘役或科或併科一千元以下罰
金。
